臺灣高等法院刑事判決　　　　　　　　　　　　　九十一年度上訴字第二三五九號
　　上　訴　人
　　即　被　告　乙○○
　　指定辯護人　本院甲○辯護人
　　上　訴　人
　　即　被　告　丙○○
　　選任辯護人　謝新平
右上訴人因毒品危害防制條例案件，不服臺灣桃園地方法院九十年度訴字第八一三號
，中華民國九十一年五月二十一日第一審判決（起訴案號：臺灣桃園地方法院檢察署
八十九年度偵字第九七○八號），提起上訴，本院判決如左：
    主  文
原判決撤銷。
乙○○共同販賣第二級毒品未遂，累犯，處有期徒刑肆年。
丙○○共同販賣第二級毒品，處有期徒刑柒年貳月。
扣案之第二級毒品安非他命壹拾伍包驗後淨重玖點柒參公克及肆包驗後淨重貳點伍捌
公克均沒收銷燬之；又塑膠質硬盒子壹個及布質紅色小袋子壹只均沒收。
    事  實
一、乙○○與丙○○係房東房客關係，乙○○前有妨害風化、妨害家庭等前科，其中
    於民國八十一年間所犯之妨害家庭罪，經最高法院判處有期徒刑五年確定，業於
    民國八十四年四月二十七日假釋出監（假釋期間於民國八十六年六月十九日屆滿
    ），仍不知警惕，緣丙○○於民國八十九年六月間，意圖營利，在桃園縣中壢市
    中原保齡球館，向某不詳姓名之男子購入第二級毒品安非他命後，伺機販賣牟利
    ，八十九年六月二十八日下午，適有綽號「胖子」之不詳姓名年籍女子以電話聯
    絡丙○○欲向丙○○購買第二級毒品安非他命，因丙○○當日有其他應酬無法與
    「胖子」直接交易，乃將其購入且已分裝好之安非他命四包（毛重一公克者二包
    ，其包裝外均貼有紅色標籤；毛重○．六公克者二包，其上均未貼標籤；總毛重
    三．二公克，驗後淨重為二點五八公克）交予乙○○，並交待包裝上貼有紅色標
    籤者，售價為新台幣（下同）一千元，未貼標籤者，售價為五百元。乙○○明知
    丙○○所交付者為第二級毒品安非他命，詎仍基於共同販賣營利之犯意聯絡，將
    丙○○所交付之四包安非他命中毛重一公克者一包，以衛生紙包覆後置於手中，
    其餘三包則置於右褲袋內，於同日下午六時五十分許，持至桃園縣平鎮市貿易里
    貿七籃球場旁欲與該「胖子」之女子進行交易時，為警當場查獲而未得逞，並在
    乙○○身上查扣第二級毒品安非他命四包（含毛重各一公克且貼有紅色標籤者二
    包及毛重各○．六公克者二包；總毛重三‧二公克，驗後淨重二點五八公克）及
    裝安非他命之塑膠質硬盒子一個。嗣於同日晚上八時十分許，循線在桃園縣平鎮
    市貿易里七鄰貿七五十七號查獲丙○○，並扣得其意圖販賣營利而購入且已分裝
    而伺機欲販賣之第二級毒品安非他命十五包（含毛重各一公克均貼有紅色標籤者
    七包及毛重各○．六公克未貼標籤者八包；總毛重共十一‧八公克，驗後淨重為
    九點七三公克）及裝安非他命之布質紅色小袋子一只。
二、案經桃園縣警察局中壢分局報請臺灣桃園地方法院檢察署檢察官偵查起訴。
    理  由
一、訊據被告乙○○、丙○○均矢口否認有何販賣安非他命之犯行，被告丙○○辯稱
    八十九年六月二十八日晚上八時十分，警察在伊皮包內查獲之安非他命係伊要買
    來供自己吸用，係伊跟綽號「小胖」之不詳姓名者合買的，每包買一仟元，重量
    不知，總共有買十五包，買時即貼上標籤了，有貼紅色標籤的一包就買一千元，
    沒有貼紅色標籤的每包買五百元云云。被告乙○○辯稱綽號「胖子」者是打電話
    給丙○○，丙○○說會有一個胖子來拿東西，丙○○就叫伊把東西拿給胖子，後
    來胖子來拿，伊就在籃球場那裡拿給她云云。
二、惟查右揭事實，業據被告乙○○於警訊及檢察官偵訊時供認不諱，核與證人即當
    場查獲本案之員警丁○○於偵、審中證述當時乙○○有一包安非他命係拿在手上
    ，另外三包放在口袋，製作警訊筆錄時係依照被告乙○○所說記載等情節相符，
    並有當場扣得之第二級毒品安非他命四包及裝安非他命之塑膠質硬盒子一個扣案
    可稽，被告乙○○本身並無施用第二級毒品之習慣，已據其供陳在卷，且經採尿
    送驗結果亦無安非他陽性反應，此有桃園縣衛生局不法藥物尿液檢定書影本一紙
    附卷足憑，其本身既不施用安非他命，本無由攜帶四包安非他命，更無如此巧合
    會攜帶毒品在員警蒐得毒品交易情報所指之交易地點出現，雖被告乙○○於原審
    調查、審理時之說詞偶有反覆，然綜衡其所陳：「（在警訊偵查訊問中所說的話
    是否實在？）實在」（原審九十年十月十一日訊問筆錄）。「（對起訴書之犯罪
    事實有何意見？）有這個事實，沒有意見」（原審九十年十二月十一日訊問筆錄
    ）。「（除了以前的陳述以外，有何補充陳述？）警察用釣魚的方式找小姐來買
    的」（原審九十一年三月二十八日訊問筆錄）。「（在警訊中所說的話是否實在
    ？）實在」「於偵查中所說的話是否實在？）實在」等語（原審九十一年五月七
    日審判筆錄）。從以上供述，已足可認定被告乙○○於警訊及偵查時坦承有右揭
    犯罪事實之陳述為實在，此部分之事證已甚明確。雖被告乙○○於本院調查時翻
    異前供，然其供詞反覆不一，先供稱被警查獲之東西不是丙○○交給伊的，而是
    伊在地上撿到的云云。後又改稱「胖子」者是打電話給丙○○，丙○○說會有一
    個胖子來拿東西，丙○○就叫伊把東西拿給胖子，後來胖子來拿，伊就在籃球場
    那裡拿給她云云。前後矛盾，顯係畏罪卸責之詞，所辯核不足採。被告乙○○於
    本院另辯稱於偵查時承認係因伊不識字，要伊簽名即簽名云云，惟查偵查筆錄係
    採問答式，若非被告親自答詢，又如何記載於筆錄？故被告乙○○上開辯解亦不
    足採。至於被告丙○○雖矢口否認有右揭犯行，辯稱伊自八十四、五年起即有施
    用安非他命習慣，被警於手提包內查獲安非他命十幾包，係伊購來供自己施用，
    並非要販賣牟利云云。惟查被告丙○○自承被告乙○○與之素無仇隙，且二人為
    同居之室友，是被告乙○○自無隨意誣指被告丙○○之理。又被告乙○○並無施
    用毒品之習慣，是被告乙○○所持有之毒品顯非供己施用，且二人所持有之安非
    他命包裝，一公克裝者均貼有紅色標籤，○‧六公克裝者均未貼記號籤，此經原
    審當庭勘驗屬實，故被告乙○○所持有之安非他命確係被告丙○○所交付欲販售
    予「胖子」者，自屬事實。此外，復有安非他命毒品照片三幀、安非他命十五包
    （含毛重各一公克均貼有紅色標籤者七包及毛重各○．六公克未貼標籤者八包）
    及裝安非他命之布質紅色小袋子扣案可證，再觀其所持有之安非他命非但量多且
    均分裝並貼標籤以作辨識，茍係全部欲供自己施用亦無須費神貼標籤，益見被告
    丙○○於購入安非他命時，即係為了販賣牟利。被告丙○○另辯稱被查獲之安非
    他命係案發前一天伊與綽號「小胖」之不詳姓名者合買的，「小胖」將錢拿給伊
    要伊去買的，伊係將綽號「小胖」購買部分託乙○○轉交云云。惟查被告丙○○
    所辯與被告乙○○於警訊及偵查時所供已不相符，且被告丙○○於警訊、偵查及
    原審審理時從未供稱與綽號「小胖」合買安非他命之事，甚且於偵查時經檢察官
    詢以「小胖」係何人時，被告丙○○竟答稱：「不認識」等語（見偵查卷第四十
    六頁背面）。於原審審理時亦供稱不知綽號「小胖」者為何人等語（見原審卷第
    二十三頁）。顯見被告丙○○上開辯解係畏罪捏造之詞，而被告乙○○嗣後亦附
    合丙○○供詞，均不足採。
三、又扣案之毒品經送驗結果，證實均為第二級毒品安非他命，分別為四包部分，驗
    後合計淨重二‧五八公克，十五包部分，驗後合計淨重九‧七三公克，此有法務
    部調查局（89）陸（一）字第八九○六八五八九號檢驗通知書影本一份在卷可稽
    （檢驗通知書原本附於台灣桃園地方法院八十九年度易字第二○○三號毒品危害
    防制條例案件刑事案卷內），是本件事證已臻明確，被告乙○○、丙○○所辯，
    均不足採信。被告二人之犯行均堪以認定，應依法論科。
四、查安非他命物稀價昂，且政府懸為禁令嚴加取締，苟無利可圖，衡情被告乙○○
    、丙○○應無甘冒被取締判處重罪之危險，且大費周章而將安非他命分裝並貼標
    籤辨識之理，益見被告丙○○於購入安非他命時，即係為了販賣牟利而從事安非
    他命之買賣，是其所販入安非他命之價格必較其出售之價格低廉，而有從中賺取
買賣差價牟利之意圖甚明。
五、按安非他命係毒品危害防制條例第二條第二項第二款所管制之第二級毒品，被告
    乙○○受丙○○之託持安非他命赴約定地點欲犯售與「胖子」之際，在尚未交貨
    之際即為警查獲致未得逞，核被告乙○○所為，係犯毒品危害防制條例第四條第
    二項、第五項之販賣第二級毒品未遂罪。又販賣毒品罪並不以販入後復行賣出為
    構成要件，只要以營利為目的將毒品販入或賣出，有一於此，其犯罪即經完成，
    均不得視為未遂，最高法院二十五年非字第一二三號著有判例，被告丙○○既係
    以販賣營利之犯意而購入第二級毒品安非他命，是核被告丙○○所為，係犯毒品
    危害防制條例第四條第二項之販賣第二級毒品既遂罪。渠二人持有毒品之行為均
    應為販賣之行為所吸收，均不另論罪；被告乙○○於民國八十一年間曾犯妨害家
    庭罪，經最高法院判處有期徒刑五年確定，並於民國八十六年六月十九日執行完
    畢，此為其所自陳，並有台灣桃園地方法院檢察署刑案資料查註紀錄表及本院被
    告全國前案紀錄表各一份附卷可稽，其於受有期徒刑之執行完畢後五年以內再犯
    本件有期徒刑以上之罪，為累犯，應依刑法第四十七條規定加重其刑；又其於著
    手實行販賣第二級毒品之犯罪行為後，因尚未與買受者見面並完成交易即為警查
    獲，為其所犯販賣毒品行為僅止於未遂階段，為未遂犯，應依刑法第二十六條前
    段規定按既遂犯之刑減輕其刑並先加後減之。其與被告丙○○間，就販賣安非他
    命給綽號「胖子」之不詳姓名之人部分，有犯意之聯絡及行為分擔，均為共同正
    犯。
六、原審認被告二人罪證明確，予以論罪科刑，固非無見，惟查毒品危害防制條例第
    四條第二項之販賣第二級毒品罪，以行為人有營利之意思，而販入或賣出第二級
    毒品或二者兼而有之為其構成要件。故行為人有無此項營利意思之目的條件，自
    應於事實欄內為詳實之記載，然後於理由內說明其憑以認定之證據，始稱適法（
    最高法院九十一年度台上字第一七六六號判決參照）。原判決事實及理由欄未予
    詳載或認定，自有未洽。又沒收違禁物毒品，究係何種毒品？實際重量多少？自
    應敘明其認定之依據以及就實際之重量加以宣告沒收，以利於將來執行。原審就
    本件所查獲被告持有之毒品，既未敘明其認定為第二級毒品之依據，復未就其實
    際淨重宣告沒收，僅宣告沒收其毛重，亦有未當。本件被告二人提起上訴，仍執
    陳詞否認犯罪，渠等上訴雖無理由，惟因原判決有如上可議之處，自應由本院撤
    銷改判，爰審酌被告二人犯罪之動機、目的、手段、對國民健康所生之危害及其
    等之品性、生活狀況、智識程度以及犯罪後態度等一切情狀，分別量處如主文第
    二、三項所示之刑示懲。至扣押之第二級毒品安非他命，四包部分，驗後合計淨
    重二‧五八公克，十五包部分，驗後合計淨重九‧七三公克，驗後淨重總計十二
    點三一公克，為毒品危害防制條例第二條第二項第二款所管制之第二級毒品，應
    依同條例第十八條第一項前段規定宣告沒收併銷燬之；另扣案供裝安非他命之塑
    膠質硬盒子一個及布質紅色小袋子一只，分別為被告乙○○與丙○○所有，已據
    其二人於本院審理時自陳在卷，核均係供犯罪所用之物，均應依刑法第三十八條
    第一項第二款規定諭知沒收。
七、被告經合法傳喚無正當理由未到庭，爰不待其陳述逕行判決。
據上論斷，應依刑事訴訟法第三百六十九條第一項前段、第三百六十四條、第三百七
十一條、第二百九十九條第一項前段，毒品危害防制條例第四條第二項、第五項、第
十八條第一項前段，刑法第十一條前段、第二十八條、第四十七條、第二十六條前段
、第三十八條第一項第二款，判決如主文。
本案經檢察官蔡瑞宗到庭執行職務。
中      華      民      國    九十一    年     十一     月     十四     日
                              臺灣高等法院刑事第十七庭
                                  審判長法  官  陳  正  雄
                                        法  官  許  宗  和
                                        法  官  許  錦  印
右正本證明與原本無異。
如不服本判決應於收受送達後十日內向本院提出上訴書狀，其未敘述上訴之理由者並
得於提起上訴後十日內向本院補提理由書（均須按他造當事人之人數附繕本）。
                                        書記官  楊  妙  恩
中      華      民      國    九十一    年      十一    月     十八     日
附錄：本案論罪科刑法條全文
  毒品危害防制條例第四條：
  製造、運輸、販賣第一級毒品者，處死刑或無期徒刑；處無期徒刑者，得併科新
    台幣一千萬元以下罰金。
  製造、運輸、販賣第二級毒品者，處無期徒刑或七年以上有期徒刑，得併科新台
    幣七百萬元以下罰金。
  製造、運輸、販賣第三級毒品者，處五年以上有期徒刑，得併科新台幣五百萬元
    以下罰金。
  製造、運輸、販賣專供製造或施用毒品之器具者，處一年以上七年以下有期徒刑
    ，得併科新台幣一百萬元以下罰金。
  前四項之未遂犯罰之。
